臺灣臺北地方法院刑事判決　　　　　　　　　　　　　　九十年度自字第二一一號
　　自　訴　人　甲○○○有限公司　設台北縣新店市○○路六十巷五九號
　　代　表　人　楊錫榮
　　被　　　告　乙○○
　　選任辯護人　唐迪華
　　被　　　告　王春福
右列被告因違反商標法案件，經自訴人提起自訴，本院判決如左：
    主  文
乙○○、王春福均無罪。
    理  由
一、自訴意旨略以：自訴人甲○○○有限公司自行發明「銀雕布」及「銀雕紙」，用
    途為彩色噴墨印表機專用耗材，已分別於民國八十八年五月及八月間向經濟部智
    慧財產局註冊登記，依法取得商標專用權，現尚在專用期間。被告乙○○係設於
    台北市中山區○○○路○段五六巷二號一樓「聯巨科技股份有限公司」（下稱聯
    巨公司）負責人，被告王春福則係聯巨公司實際負責經銷業務之人，渠等二人均
    明知「銀雕」商標圖樣，為自訴人甲○○○有限公司享有在布類、紙類商品之商
    標專用權，竟以傳真廣告方式推銷「銀雕」畫布予彩雋印前整合資訊中心，並在
    其公司網站公開銷售，嗣即由乙○○以單價新台幣（下同）三千六百元之價格出
    售予彩雋印前整合資訊中心，被告王春福以單價三千三百七十五元之價格出售予
    暄祐有限公司，因認被告等二人均涉有違反商標法第六十二條、第六十三條之罪
    嫌。
二、按犯罪事實應依證據認定之，無證據不得推定其犯罪事實，刑事訴訟法第一百五
    十四條定有明文。又認定不利於被告之事實，須依積極證據，苟積極證據不足為
    不利於被告事實之認定時，即應為有利於被告之認定，更不必有何有利之證據（
    最高法院三十年上字第八一六號判例參照）。自訴人認被告等二人涉有違反商標
    法犯嫌，係以聯巨公司之傳真廣告及網頁上刊登有販售「銀雕畫布」之報價單資
    料、聯巨公司所開立與彩雋印刷整合資訊中心、暄祐有限公司之送貨單、統一發
    票上產品名稱欄均書寫為「銀雕畫布」為其論據。惟訊據被告乙○○、王春福均
    堅決否認有違反商標法犯行，辯稱：聯巨公司之電腦畫布商品與自訴人之商標所
    指定使用之商品並不相同亦不類似，且「銀雕畫布」乃電腦噴墨用畫布之專業通
    用名稱，蓋電腦業界通常將透過噴墨印表機形成具有特殊圖案所使用之畫布，通
    稱為「銀雕畫布」，業界使用此通用名稱亦均早於自訴人註冊商標之申請日，被
    告等就「銀雕畫布」之使用乃屬普通使用，而非用作商標等語。經查：
（一）依自訴人所提聯巨公司傳真廣告及網頁列印資料，該廣告及網頁內容中固刊載
      有販售「銀雕畫布」之報價單資料，惟此種商品名稱之介紹、價格之標示，顯
      非屬商標之使用，亦無從認消費者如依聯巨公司前開傳真廣告及網頁內容向被
      告等購買「銀雕畫布」，被告等所販售之「銀雕畫布」必為非自訴人生產之仿
      冒「銀雕畫布」，亦難認被告等非不得從其他廠商購得「銀雕畫布」之真品販
      售。
（二）按「銀雕畫布」乃電腦噴墨用畫布之專業通用名稱，電腦業界通常將透過噴墨
      印表機形成具有特殊圖案所使用之畫布，通稱為「銀雕畫布」，故此「銀雕」
      為描述該種電腦畫布之通用名稱，應係屬產品之一種，且業界使用此通用名稱
      亦均早於自訴人註冊商標之申請日，此有被告提出卷附之專業雜誌「新視界」
      八十七年二月、三月份出刊所報導之文章及刊內廣告足資證明，觀該等廣告之
      刊印方式均將「銀雕畫布」與所謂「油畫布」、「背膠式塑膠布」、「背膠絹
      布」、「銀質膠片」等產品並列，足見被告等所稱電腦業界通常將「銀雕畫布
      」視為產品之一種，而將該名稱使用於電腦畫布商品上等語，應可採信；另被
      告所提出的「American Pressure Sensitive Inc. 1998APS Inc.真特電腦噴
      墨專業耗材」資料之第二頁A-4中有記載如下內容：「銀雕畫布（INKJET SATI
       ）0.2mm厚銀雕畫布可印DyeBase及Pigment，適合作室內燈箱．．．」等語，
      及民國八十八年七月二十八日至三十一日之第二屆台北國際廣告標誌資材展大
      會專刊第三十八頁中之上穩實業股份有限公司，其產品中有記載「．．．pp
      相紙，畫布，銀雕畫布，冷裱護背機等輸出中心」等語，又九九年十月份出刊
      之新視界101 HOT TIPS -揭露電子出版的秘密！其中第一０九頁之吾印良品正
      詠資訊噴畫事業部服務項目中有「海報紙、燈箱布、高透光PVC、PP相紙、銀
      雕畫布、防水布」等項目，基上可知，「銀雕畫布」確係業界普遍使用之一種
      商品名稱，此外，被告等提出附卷的漢佳印染股份有限公司、高德視傳網路有
      限公司、SOS藝術精品特區等公司之網頁中，亦有將銀雕畫布標示於其產品目
      錄上，亦足認各廠商皆認為「銀雕畫布」乃電腦畫布之專業通用名稱。
（三）另聯巨公司於產品標示處除標示有自有之商標「Inkjet Medla」外，另標示有
      「銀雕畫布」，於其他商品則亦標有該等商品之名稱，如「亮面防水相紙」、
      「背膠霧面PVC」．．．等，而於商品名稱之下，亦緊接標示各產品之英文名
      稱、尺寸大小、產品編號及重量等說明，由此可知被告等就「銀雕畫布」之使
      用乃屬普通使用，而非用作商標；況「銀雕畫布」乃一特殊之噴墨專用耗材，
      被告等一年就該產品之銷售額不過新台幣三萬元至五萬元左右，此亦為自訴人
      所不爭執，益證被告等實無惡意仿冒告訴人商標之必要。
（四）按商標法第二十三條第一項規定：「凡以善意且合理使用之方法，表示自己之
      姓名、名稱或其商品之名稱、形狀、品質、功用、產地或其他有關商品本身之
      說明，附記於商品之上，非作為商標使用者，不受他人商標專用權之效力所拘
      束」，是被告等使用業界通用之「銀雕畫布」名稱，即係以善意且合理使用之
      方法，表示該商品之名稱、形狀及形成過程，且在自訴人申請商標註冊前即已
      使用，因此自不受自訴人商標專用權之效力所拘束。
（五）綜上所述，聯巨公司傳真廣告及網頁上刊載販售「銀雕畫布」，非屬「銀雕」
      商標之使用，且被告等在廣告單及網站上刊登販賣「銀雕畫布」的廣告並無仿
      冒或不實，若有人來買適無貨而立刻向上游或其他店舖叫貨者，亦為商場上常
      見之事，與商場習慣並無違背，實難預測被告等必以仿冒自訴人之「銀雕畫布
      」商品出售予消費者，此外，復查無其他積極證據資證明被告等有何違反商標
      法情事，不能證明被告等犯罪，依法應為被告等二人無罪之諭知。
三、據上論斷，應依刑事訴訟法第三百四十三條、第三百零一條第一項，判決如主文
    。
中      華      民      國      九十一    年      六    月    十二      日
                                  臺灣臺北地方法院刑事第六庭
                                      法    官    吳  孟  良
右正本證明與原本無異。
如不服本判決，應於判決送達後十日內，向本院提出上訴狀。
                                       書 記 官   田  華  仁
中      華      民國      九十一    年      六    月    十二      日
